【裁判字號】    92,上易,398
【裁判日期】    920408
【裁判案由】    詐欺
【裁判全文】
臺灣高等法院刑事判決  九十二年度上易字第三九八號
    上  訴  人  臺灣臺北地方法院檢察署檢察官
    被      告  乙○○
                            一.
    被      告  甲○○
                            一.
右上訴人因被告詐欺案件，不服臺灣臺北地方法院九十一年度易緝字第七號，中華民
國九十一年一月十四日第一審判決（起訴案號：臺灣臺北地方法院檢察署八十一年度
北偵續字第八七號），提起上訴，本院判決如左：
    主  文
上訴駁回。
    理  由
一、本案經本院審理結果，認第一審判決對被告乙○○等為無罪之諭知，核無不當，
    應予維持，並引用第一審判決書記載之證據及理由（如附件）。
二、檢察官上訴意旨以：被告甲○○、乙○○係夫妻，二人一起經營九五傳播有限公
    司（下稱九五公司），其等支票存款帳戶確於民國（下同）八十年八月十六日拒
    絕往來，被告等於即將無支付能力前一、二個月即八十年六、七月間，始向告訴
    人大量進貨，貨品共計價值新台幣（下同）一百三十九萬零七百三十元，而八十
    年六、七月至被告公司被拒絕往來之同年八月十六日止，九五公司之支票固有四
    十餘萬元之款項進出，然查並非大額往來，尚難遽以此認定被告於購買錄影帶之
    初無不付款之意圖。另查被告交予告訴人公司之支票之兌現日前，均在其公司被
    拒絕往來之前，難認被告有勉力支付告訴人貨款之情事。被告已無實際營運之水
    平座公司向告訴人訂貨，且向證人黃正元借票支付貨款，難認無詐欺之犯意。被
    告二人係夫妻，其中被告乙○○且在九五公司擔任會計，對於公司之支付能力應
    知之甚詳，因此難認被告二人對於本件詐欺犯行無犯意聯絡及行為分擔云云。
三、按犯罪事實應依證據認定之，無證據不得推定其犯罪事實。又不能證明被告犯罪
    者，應諭知無罪之判決，刑事訴訟法一百五十四條、第三百零一條第一項前段定
    有明文。再按債務人於債之關係成立後，如有債務不履行之情形，在一般社會經
    驗上可能之原因甚多，縱令出於惡意而有遲延給付或不為給付之情事，苟無足以
    證明其於債之關係發生時自始故意藉此從事財產犯罪之積極證據，依前揭刑事訴
    訟法第一百五十四條之規定，仍不得僅以債信違反之客觀事態，推定債務人自始
    即有詐欺取財或詐欺得利之犯意。又刑法第三百三十九條第一項之詐欺罪以行為
    人意圖為自己不法之所有對於被害人施用詐術，致被害人陷於錯誤，且本於該錯
    誤而為財物之交付為要件。若使用之方法不能認為詐術，亦不致使人陷於錯誤，
    即不構成該罪，最高法院四十六年臺上字第二六０號亦著有判例。
四、公訴人認被告甲○○、乙○○二人涉有詐欺罪嫌，無非以告訴人千源公司之職員
    林其申之指訴、支票退票理由單三紙及九五公司七十九年九月至八十年七月十七
    日之進貨明細等件為憑。但查被告於向告訴人公司訂貨後，雖原先開立用以支付
    貨款之支票雖兌現，但被告等隨後陸續以其他支票換票後，目前均已兌現，此業
    據告訴人公司之代表人林其申於本院審理時供述在卷，並有華南商業銀行延吉分
    行九十一年五月二十二日函附卷可憑，林其申並說雙方已經和解，被告已全數清
    償貨款完畢等語。另查被告之公司與告訴人公司往來甚久，之前之貨款都正常給
    付，此亦據林其申陳明在卷。次查，經原審函查合作金庫銀行東門分行得知被告
    甲○○所營之九五公司於向告訴人公司購買系爭錄影帶之時，其所營之九五傳播
    公司支票帳戶尚未拒絕往來，且被告甲○○所營之九五公司前開支票帳戶，於前
    開向告訴人公司購買前開錄影帶之時期，於八十年六月、七月至拒絕往來時止，
    仍有約四十餘筆之款項存入，足認被告甲○○所營之九五公司於八十年六月向告
    訴人公司訂貨後迄八十年七、八月間仍勉力經營，並無證據足認被告於購買錄影
    帶之初即有不付款之意圖，因此，自難以被告事後週轉不靈而推定其購貨之初即
    有不法所有之詐欺意圖，本件應認為係民事上債務不履行，原審法院復查無其他
    積極證據足證被告二人有詐欺之罪行，乃諭知被告無罪之判決。於法自無違誤，
    檢察官猶執前詞上訴指摘原判決不當，為無理由，應予駁回。
五、被告甲○○、乙○○二人經合法傳喚，無正當理由不到庭，爰不待其陳述逕行判
    決。
六、據上論結，應依刑事訴訟法第三百七十三條、第三百六十八條、第三百七十一條
    ，判決如主文。
本案經檢察官郭啟東到庭執行職務。
中      華      民      國    九十二    年    四    月      八        日
                              臺灣高等法院刑事第九庭
                                  審判長法  官  李  文  成
                                        法  官  官  有  明
                                        法  官  周  盈  文
右正本證明與原本無異。
不得上訴。
                                        書記官  余  姿  慧
中      華      民      國    九十二    年    四    月      八        日


司法院資訊處製作；財團法人民間司法改革基金會備份。
